臺灣新竹地方法院刑事判決　　　　　　　　　　　　　　九十年度易字第三八一號
　　公　訴　人　臺灣新竹地方法院檢察署檢察官
　　被　　　告　丁○○
　　　　　　　　己○○
　　選任辯護人　李林盛
　　　　　　　　王彩又
　　　　　　　　許美麗
右列被告因詐欺案件，經檢察官提起公訴（八十九年度偵字第四三一六號），本院判
決如左：
    主  文
丁○○、己○○共同連續以詐術得財產上之不法利益，各處有期徒刑陸月，如易科罰
金，均以佰元折算壹日。均緩刑貳年。扣案之行動電話貳支及附表二之甲○○○○
股份有限公司行動電話門號晶片玖片，均沒收之。
    事  實
一、丁○○為菲律賓來台之女子，係己○○之妻，於民國八十八年底至八十九年七月
    間止，由丁○○在桃園市火車站向菲律賓籍之成年男子ＰＨＩＬＩＰ（另涉偽造
    文書等案件於臺灣桃園地方法院檢察署偵辦中）陸續以每張新臺幣（下同）五千
    五百元之價格，向ＰＨＩＬＩＰ買受以附表一莊宏昌等四十一人之姓名、年籍資
    料向甲○○○○股份有限公司（以下簡稱甲○○○○公司）所申請發給之行動電
    話門號0000000000等晶片（即ＳＩＭ卡）共四十一張（該等門號為莊宏昌等四十
    一人遭不詳姓名年籍之人所冒名申請），及附表二以ＧＥＮＺＡ  ＪＥＳＳＩＥ
    Ｍ等九人之姓名向甲○○○○公司所申請發給之行動電話門號0000000000等晶片
    共九張。嗣丁○○、己○○二人竟共同基於意圖為自己不法利益之概括犯意聯絡
    ，自上開時間起，由丁○○將前開所購得之ＳＩＭ卡陸續插入其等所有之行動電
    話摩托羅拉ＣＤ９２８、ＮＯＫＩＡ（諾基亞）５１３０內使用，並以每十分鐘
    一百五十元之價格，提供週日至新竹市○○路與中正路口之「天主教堂」從事禮
    拜之外籍勞工撥打國際電話至國外使用，致使甲○○○○公司陷於錯誤，而將行
    動電話計話費登入該門號承租人莊宏昌等人之帳單上，使丁○○、己○○及不知
    名之外勞等人獲得免費使用無線電話通信之財產上不法利益，共計八十二萬三千
    零八十二元。嗣經附表一遭冒名申請之ＳＩＭ卡使用人吳麗春等人向甲○○○○
    公司反應其並未申請該公司之行動電話門號使用，始經甲○○○○公司查覺有異
    報警循線查悉上情。迄八十九年七月二十七日下午五時三十分，為警持搜索票在
    新竹市○區○○里○鄰○○路二二二巷三七號丁○○、己○○住處查獲，並扣得
    上開行動電話二支、附表二之ＳＩＭ卡九張、市內電話通話明細清單三紙等物。
二、案經甲○○○○公司訴由臺北市政府警察局移送臺灣新竹地方法院檢察署檢察官
    偵查起訴。
    理  由
一、認定犯罪事實所憑之證據及其認定之理由：
（一）被告丁○○、己○○於本院訊問審理時之自白。
（二）核與被害人即甲○○○○公司代理人徐敏啟、丙○○於本院訊問時之指訴情節
      相符。
（三）並經證人即遭冒名申請行動電話門號之吳麗春、江靜宜、許其昌、楊家冠、張
      淑君、江雅玲、盧韋年、彭永志、范瑞雲、呂佳奮、張東明、陳鋒益、王忠元
      、賴敏光等人於警訊時證述屬實。
（四）並有被告己○○以戊○○、乙○○之名義向甲○○○○公司申請使用之000
      0000000號、0000000000號門號之通話紀錄、附表一之莊宏
      昌等四十一人遭冒名申請使用行動電話門號之明細表及甲○○○○公司提供之
      清償清冊、扣案之九張晶片未繳納費用之明細表（見本院卷宗第一百七十二頁
      以下）各一份在卷可證。
（五）此外，復有扣案之上開行動電話二支、附表二之ＳＩＭ卡九張可資證明。綜上
      ，足認被告二人上開自白確與事實相符，本件事證已經明確，被告二人犯行足
      以認定，應予以依法論罪科刑。
二、論罪、刑罰加重、科刑及緩刑與適用之法律：
（一）按被告二人使用被害人莊宏昌等四十一人遭不詳姓名年籍之人冒名所申請及他
      人以不實之資料申請之行動電話門號，撥打該號碼而使甲○○○○公司陷於錯
      誤，允許其使用而得有免於支出通話費用之利益，故核被告二人所為，均係犯
      刑法第三百三十九條第二項之詐欺得利罪，應依同條第一項論科。
（二）被告二人具有犯意聯絡及行為分擔，為共同正犯。
（三）又被告二人先後多次詐欺得利之犯行，時間緊接，所犯構成要件相同，顯係基
      於概括犯意反覆為之，為連續犯，應依刑法第五十六條之規定，以一罪論，並
      加重其刑。
（四）審酌被告二人僅為貪圖利益而為本件犯行之犯罪動機、目的及手段，被告二人
      品行尚稱良好，而被告二人事後亦將ＰＨＩＬＩＰ男子之行縱告知警方進而查
      獲之事實，亦有台北市政府警察局大安分局移送書在卷可查（見八十九年度偵
      字第四三一六號偵查卷宗第六十一頁以下），並經甲○○○○公司代理人丙○○於本院訊問時證述明確（見本院卷宗第五十三頁），致被害人甲○○○○公
      司所生之危害減至最低，及犯後亦賠償甲○○○○公司之損失六十六萬三千四
      百零三元，亦經丙○○證述屬實，且被告二人犯罪後尚能坦白承認犯行，態度
      良好等一切情狀，分別量處如主文所示之刑。
（五）又被告二人行為後，刑法第四十一條已於九十年一月四日修正為「犯最重本刑
      為五年以下有期徒刑以下之刑之罪，而受六月以下有期徒刑或拘役之宣告，因
      身體、教育、職業、家庭之關係或其他正當事由，執行顯有困難者，得以一元
      以上三元以下折算一日，易科罰金。但確因不執行所宣告之刑，難收矯正之效
      或難以維持法秩序者，不在此限。」「併合處罰之數罪，均有前項情形，其應
      執行之刑逾六月者，亦同。」並於同年月十日公佈施行，於同年月十二日生效
      ，比較新舊法之規定，以變更後之新法對被告有利，依刑法第二條第一項前段
      之規定，自應適用裁判時之新法，並分別諭知易科罰金之折算標準，以資懲儆
      。至公訴人請求本院分別量處被告二人有期徒刑一年六月，本院認被告二人並
      非主嫌，且事後亦協助甲○○○○公司及警方因而查獲ＰＨＩＬＩＰ男子，及
      所得之財產上不法之利益與公訴人所認尚有出入（詳後述）等情，認被告所涉
      之情節尚非鉅大，認公訴人之求刑尚屬過重，附此敘明。
（六）扣案之上開行動電話二支，及附表二甲○○○○公司行動電話門號0000000000
      晶片九片，係供犯罪所用之物，且為被告所有，已經被告供明在卷可證，爰依
      刑法第三十八條第一項第二款之規定併予宣告沒收。而附表一之行動電話門號
      0000000000等四十一張晶片，並未扣案，為免將來執行困難，爰不另為沒收之
      諭知。
（七）又被告丁○○素行良好，前未曾受有期徒刑以上刑之宣告；而被告己○○前雖
      受有期徒刑三月之宣告，緩刑二年，惟緩刑期滿，其緩刑宣告未經撤銷，上述
      徒刑之宣告已失其效力，視同未曾受有期徒刑以上刑之宣告，此有臺灣高等法
      院被告全國前案紀錄表及臺灣新竹地方法院檢察署刑案資料查註紀錄表各二份
      在卷可查，其等因一時疏忽，致罹刑章，犯後已深知悔悟，事後亦賠償被害人
      甲○○○○公司之損失，已如上述，且告訴人之代理人丙○○於本院訊問時亦
      有寬恕被告二人之意，被告二人歷經此次偵審程序及科刑判決之教訓後，當已
      知所警惕，而無再犯之虞，故本院認上開對其等所宣告之刑，以暫不執行為適
      當，爰均併宣告緩刑二年，以勵來茲而啟自新。
三、至公訴意旨另認被告二人基於共同意圖為自己不法利益之概括犯意聯絡，於上開
    時地係向菲律賓籍之ＰＨＩＬＩＰ男子，以上開價格，向ＰＨＩＬＩＰ買受以附
    表三楊慧中等其餘七十一人（扣除附表一莊宏昌等四十一人）向甲○○○○公司
    所申請發給之行動電話門號晶片共七十一張。嗣丁○○、己○○二人以上開方式
    於上開時地供外籍勞工撥打國際電話至國外使用，致甲○○○○公司陷於錯誤，
    而將行動電話計話費登入該門號承租人楊慧中等人之帳單上，使丁○○、己○○
    及不知情之外勞等人獲得免費使用無線電話通信之財產上不法利益，共計一百四
    十二萬二千八百七十一元。嗣經附表一遭冒名申請之ＳＩＭ卡使用人吳麗春等人
    向甲○○○○公司反應其並未申請該公司之行動電話門號使用，始經甲○○○○
    公司查覺有異報警循線查悉上情。因而認被告二人尚涉犯上開詐欺得利之罪嫌等
    等。經查：
（一）按犯罪事實應依證據認定之，無證據不得推定其犯罪事實；又不能證明被告犯
      罪或其行為不罰者，應諭知無罪之判決，刑事訴訟法第一百五十四條、第三百
      零一條第一項，分別定有明文。再認定不利於被告之事實，須依積極證據，苟
      積極證據不足為不利於被告事實之認定時，即應為有利於被告之認定，更不必
      有何有利之證據；且事實之認定，應憑證據，如未能發現相當證據，或證據不
      足以證明，自不能以推測或擬制之方法，以為裁判基礎；而認定犯罪事實所憑
      證據，雖不以直接證據為限，間接證據亦包括在內；然而無論直接或間接證據
      ，其為訴訟上之證明，須於通常一般之人均不致有所懷疑，而得確信其為真實
      之程度者，始得據為有罪之認定，若其關於被告是否犯罪之證明未能達此程度
      ，而有合理性懷疑之存在，致使無從形成有罪之確信，根據「罪證有疑，利於
      被告」之證據法則，即不得遽為不利被告之認定，亦分別有最高法院三十年上
      字第八一六號、四十年台上字第八六號、七十六年台上字第四九八六號等判例
      可資參照。
（二）公訴人認被告涉有上開詐欺得利罪嫌，無非以被告己○○以戊○○、乙○○之
      名義向甲○○○○公司申請使用之0000000000號、0000000
      000號門號之通話紀錄一份及附表三之楊慧中等七十一人遭冒名申請使用行
      動電話門號之明細表一份各附卷可參，證諸上開二份資料，被告己○○以戊○○、乙○○名義申請正常繳費使用之行動電話之發話基地台位置，在新竹市○○路一四二號十一樓頂、新竹市○○○路三十七號七樓頂與附表三遭詐欺撥打
      之行動電話門號之基地台位置相同。再者，被告己○○所使用之000000
      0000號、Ｚ000000000號門號手機有換插他門號之ＳＩＭ卡使用
      ，復依換插之ＳＩＭ卡可顯示曾使用過之手機序號（即ＩＭＥＩ），亦有手機
      追蹤查詢資料一份在卷可憑，足徵被告己○○所有之行動電話機具確有換插如
      附表三其餘之七十一張ＳＩＭ卡撥打使用之情形。且被告二人於警、偵訊中所
      述之朱彩戀經指揮警方調查，其人並未居住在戶籍地，現行蹤不明，且無積極
      證據證明其涉案，亦有台北市政府警察局八十九年九月二十八日、北市警刑二
      字第八九二九三七五四ＯＯ號函一份在卷，又行動電話屬個人隨身用品，若非
      經被告二人同意交付，朱彩戀如何撥打使用？是被告二人所辯，均係事後卸責
      之詞，委無足採，其等詐欺犯行洵堪認定，為其主要論據。
（三）訊據被告二人均堅詞否認此部分詐欺得利犯行，均辯稱：並沒有使用那麼多之
      卡片，是八十八年底朱彩戀住我們家時使用的，向ＰＨＩＬＩＰ男子購買ＳＩ
      Ｍ卡也是朱彩戀介紹的等等。經查：
  １、上開公訴人以被告正常繳費使用之行動電話之發話基地台位置，在新竹市○○
      路一四二號十一樓頂、新竹市○○○路三十七號七樓頂與附表三其餘七十一筆
      遭詐欺撥打之行動電話門號之基地台位置相同，進而認定被告二人此部分有詐
      欺得利罪嫌，然上開民生路樓頂，涵括之範圍包括新竹市○○路、北大路口之
      北大教堂；而建功一路樓頂，涵括之範圍包括清華大學對面之教堂，星期例假
      日均有數以百計之外勞前來作禮拜，使用甲○○○○公司門號行動電話之人亦
      數以百計，其有自己向甲○○○○公司申請的，有以他人名義申請者，不一而
      足，所有欠費均全部認定係被告二人所購買供他人使用，實屬無據；再只要基
      地台附近使用行動電話，各該通聯紀錄即顯示同一基地台，尤其在都會地區，
      同一基地台，每日顯現曾在該位址使用行動電話之次數，何止千萬次，所有未
      正常繳款之行動電話均認係被告購買而來，乃係不當擴張事實之範圍，是因而
      據此推論被告二人就此部分亦涉有詐欺得利之犯行，尚嫌率斷。
  ２、再公訴人認被告己○○所使用之0000000000號、Ｚ0000000
      00號門號手機有換插他門號之ＳＩＭ卡使用，復依換插之ＳＩＭ卡可顯示曾
      使用過之手機序號（即ＩＭＥＩ），亦有手機追蹤查詢資料一份在卷可憑，足
      徵被告己○○所有之行動電話機具確有換插如附表三其餘七十一張之ＳＩＭ卡
      撥打使用之情形等等。然扣案的行動電話手機只有上開二支，並無其他行動電
      話手機扣案已如前述，而甲○○○○公司代理人丙○○於本院訊問時亦指稱：
      我們是根據被查扣的卡片，回查曾經使用過的手機，就我們的資料，我們沒有
      辦法判別到底是誰使用、我們亦無法確定ＳＩＭ卡全部確為被告所使用、及向
      本公司聲明遭人冒名申請的總共有四十一個門號等語（見本院卷宗第五十二頁
      、第一百零一頁、第一百四十八頁），是依公訴人所述並無法證明被告二人確
      曾使用過因此擴張之ＳＩＭ卡，是公訴人認就該等ＳＩＭ卡所因而產生之電話
      費亦計入被告犯罪事實中之認定，亦嫌速斷。
  ３、至公訴人認並無證據證明菲律賓人朱彩戀（已領有我國國民身分證）有涉嫌本
      案等等，然被告二人於警訊、偵查中即已提出有朱彩戀此人之證據方法，而警
      方亦查出確有該人存在，並查出其相關曾經上班地點，亦有臺北市政府警察局
      函及查訪紀錄表各一紙在卷可證（見前開偵查卷宗第五十七頁以下、第八十三
      頁），再就八十九年八月二十七日在被告住處所查扣之市內電話通話明細清單
      三紙，其中於八十九年三月十七日自晚上八時三十四分時起至同日晚上九時四
      十九分有多通打至菲律賓之電話紀錄，而參酌被告丁○○當時係在其所上班之
      瑞昱半導體股份有限公司上班中（有本院函查之被告上班出勤時間紀錄一份附
      於本院卷宗第三十頁以下），再佐以被告己○○與菲律賓人語言不通等情，是
      可證當時打電話至菲律賓之人應非被告丁○○亦非被告己○○而係另有其人，
      參以被告二人所言朱彩戀係菲律賓人，警方亦查訪證實朱彩戀係菲僑等情，復
      參以被告丁○○於本院審理時提出之其菲律賓親人之相關出生證明及聯絡電話
      ，亦可證實並無於上開時間打至菲律賓之被告丁○○親人處，是被告所述確有
      菲律賓人朱彩戀在其等住處居住之事實，應可認係真實。綜上所述，公訴人認
      被告二人於附表三所示之其餘七十一張ＳＩＭ卡亦均係被告二人向ＰＨＩＬＩ
      Ｐ男子所購買，而得有上開免付行動電話費之不法利益，尚屬臆測，尚難憑此
      即遽以推定而資為被告二人不利之證據。是認被告二人上開辯解，足以採信。
      此外，本院復查無其他積極證據足資證明被告有何公訴人所指訴此部分詐欺得
      利犯行，原應為無罪之諭知，惟公訴意旨既認此部分與前揭論罪科刑部分係連
      續犯，屬裁判上一罪關係，故不另為無罪之諭知，附此敘明。
四、應依刑事訴訟法第二百九十九條第一項前段，刑法第二條第一項前段、第五十六
    條、第二十八條、第三百三十九條第二項、第一項、第四十一條第一項、第七十
    四條第一款、第三十八條第一項第二款，罰金罰鍰提高標準條例第一條前段、第
    二條，判決如主文。
本案經檢察官劉邦繡到庭執行職務。
中      華      民      國    九十一    年      七      月    三十一    日
                                  臺灣新竹地方法院刑事第一庭
            法  官  馮  俊  郎
右正本證明與原本無異。
如不服本判決，應於送達後十日內向本院提出上訴狀（應附繕本），上訴於臺灣高等
法院。
                                      書記官  鄭  姿  萍
中      華      民      國    九十一    年      七      月    三十一    日
附錄本案論罪科刑實體法條全文：
刑法第三百三十九條：
意圖為自己或第三人不法之所有，以詐術使人將本人或第三人之物交付者，處五年以
下有期徒刑、拘役或科或併科一千元以下罰金。
以前項方法得財產上不法之利益或使第三人得之者，亦同。
前二項之未遂犯罰之。
